臺灣臺南地方法院刑事判決
110年度訴字第805號
公  訴  人  臺灣臺南地方檢察署檢察官
被      告  王思淵



選任辯護人  蘇文奕律師
上列被告因違反槍砲彈藥刀械管制條例案件，經檢察官提起公訴
（110年度偵字第14968、15037號），本院判決如下：
    主  文
王思淵犯非法持有非制式手槍罪，累犯，處有期徒刑貳年陸月，
併科罰金新臺幣伍萬元，罰金如易服勞役，以新臺幣壹仟元折算
壹日。
扣案如附表所示之物，均沒收之。    
    犯罪事實
王思淵於民國108年間，駕車載綽號「土豆」之不詳姓名成年男
子前往臺南市新營區建業路某處尋找友人陳柏豪，「土豆」下車
時將如附表編號1、2所示具殺傷力之非制式手槍2支及編號3、4
所示屬槍砲主要組成零件之已貫通金屬槍管3支放置於車內未攜
帶下車，惟「土豆」進入屋內不久即為警圍捕，王思淵見狀立即
駕車離開。詎王思淵明知上開物品分係槍砲彈藥刀械管制條例所
管制之槍枝及槍砲主要組成零件，未經許可，不得持有，竟基於
非法持有具殺傷力槍枝及槍砲主要組成零件之犯意，自斯時起，
即非法持有之，並將上開非制式手槍2支藏放於其不知情女友位
於臺南市○○區○○路000巷00號住處旁空地花盆下方、1支已貫通金
屬槍管藏放於上址1樓雜物間，另2支已貫通金屬槍管藏放於其不
知情友人楊家誠所經營位於臺南市西港區西港公墓旁之資源回收
場內。嗣王思淵於職司偵查犯罪之機關或公務員發覺其上揭犯罪
前，即向警員自首其上開持有槍枝、槍管犯行，且將槍枝、槍管
放置處告知警員，於110年3月19日帶同警員至上開藏放處所搜索
起獲上揭槍枝、槍管交予警方查扣，而自願接受裁判。
    理  由
一、證據能力之說明
    被告以外之人於審判外之陳述，雖不符刑事訴訟法第159條
    之1至第159條之4之規定，而經當事人於審判程序同意作為
    證據，法院審酌該言詞陳述或書面陳述作成時之情況，認為
    適當者，亦得為證據，刑事訴訟法第159條之5第1項定有明
    文。查本件認定犯罪事實所援引之下列具傳聞性質之供述證
    據，提示當事人及辯護人均同意其證據能力（見本院卷第12
    7至129頁），迄至本案言詞辯論終結前，未再聲明異議，本
    院審酌該等審判外陳述作成當時之過程、內容、功能等情況
    綜合判斷，認具備合法可信之適當性保障，與起訴待證事實
    具關連性且無證據價值過低之情形，均有證據能力，得採為
    認定事實之基礎。又以下引用不具傳聞性質之非供述證據，
    並無證據證明係公務員違背法定程序所取得，且當事人及辯
    護人均未有主張排除之爭執，復無使用禁止之情形，亦皆有
    證據能力，得作認定本案犯罪事實之判斷依據。
二、認定犯罪事實所憑之證據及理由
    上開犯罪事實，業據被告王思淵於警詢及偵審時坦承不諱（
    見警卷第3至5、7至8頁、1432號他卷第83至85頁、本院卷第
    126、151、158、160頁），核與證人侯韋帆（被告女友弟弟
    ）、楊家誠於警詢證述之情節相符（警卷第11至13、15至19
    頁），並有被告出具之自願受搜索同意書3件、侯韋帆及楊
    家誠出具之自願受搜索同意書各1件、臺南市○○區○○路000巷
    00號旁空地之扣押筆錄暨扣押物品目錄表各1件、被告帶同
    警方查扣證物照片4張、扣押物照片3張、臺南市○○區○○路00
    0巷00號之搜索扣押筆錄暨扣押物品目錄表各1件、被告帶同
    警方查扣證物照片3張、扣押物照片1張、臺南市西港區西港
    公墓旁回收場之搜索扣押筆錄暨扣押物品目錄表各1件、被
    告帶同警方查扣證物照片3張、扣押物照片6張附卷可稽（見
    警卷第21至25、29至37、41至49、53至63頁）。又扣案如附
    表所示之物經送鑑定結果，附表編號1、2所示2支非制式手
    槍均具殺傷力；編號3、4所示土造金屬槍管3支，則屬公告
    之槍砲主要組成零件（詳情見附表所載），有內政部警政署
    刑事警察局110年6月25日刑鑑字第1100037907號鑑定書、內
    政部110年7月13日內授警字第11100871797號函在卷足憑（
    依序見1432號他卷第99至108頁、15037號偵卷第83至84頁）
    ，足見被告所持有之附表編號1、2所示槍枝確係具殺傷力之
    非制式手槍；編號3、4所示土造金屬槍管確屬公告之槍砲主
    要組成零件無訛。綜上證據，足以補強證明被告上開任意性
    自白之真實性，本案事證明確，被告犯行洵堪認定，應依法
    論科。
三、論罪科刑
  ㈠被告雖自108年間起即持有上開非制式手槍，惟持有槍械，係
    屬繼續犯，為行為之繼續，而非狀態之繼續，其行為之完結
    須繼續至持有行為終了之時為止，其前後之持有行為，為實
    質上一罪，不容予割裂為數罪（最高法院79年度台非字第26
    4號、81年度台上字第1508號判決意旨參照），故應以行為
    終了時之法律為行為時法，不生新舊法比較適用之問題，則
    本件被告非法持有非制式手槍之行為，應以110年3月19日查
    獲時之法律為行為時法，而無毋須為新舊法之比較。
　㈡核被告所為，係犯係犯槍砲彈藥刀械管制條例第7條第4項之
    非法持有非制式手槍罪及同條例第13條第4項之非法持有槍
    砲之主要組成零件罪。其同時同地取得上開槍枝、已貫通金
    屬槍管而持有，係以一持有行為，同時觸犯非法持有非制式
    手槍罪及非法持有槍砲之主要組成零件罪，為想像競合犯，
    依刑法第55條規定，應從一重之非法持有非制式手槍罪處斷
    。
  ㈢被告前於104、105年間曾因毒品案件，經法院分別判處徒刑
    並定應執行刑有期徒刑2年3月確定，入監執行後，於107年6
    月14日因縮短刑期假釋出監，並於107年10月24日假釋期滿
    執行完畢等情，有卷附臺灣高等法院被告前案紀錄表可按（
    本院卷第23至24頁），是被告受徒刑執行完畢後，5年以內
    之108年間至110年3月19日故意再犯本件有期徒刑以上之罪
    ，構成累犯。又司法院釋字第775號解釋意旨雖謂：「刑法
    第47條第1項規定不分情節，基於累犯者有其特別惡性及對
    刑罰反應力薄弱等立法理由，一律加重最低本刑，於不符合
    刑法第59條所定要件之情形下，致生行為人所受之刑罰超過
    其所應負擔罪責之個案，其人身自由因此遭受過苛之侵害部
    分，對人民受憲法第8條保障之人身自由所為限制，不符憲
    法罪刑相當原則，牴觸憲法第23條比例原則。於此範圍內，
    有關機關應自本解釋公布之日（108年2月22日）起二年內，
    依本解釋意旨修正之。於修正前，為避免發生上述罪刑不相
    當之情形，法院就該個案應依本解釋意旨，裁量是否加重最
    低本刑。」然依該解釋意旨觀之，就現行刑法第47條第1項
    規定「加重最高本刑」部分並未宣告違憲，只有在無法適用
    刑法第59條在內之減刑規定，法院認為個案應量處最低法定
    刑，否則將有違罪刑相當之情形下，方應依上開解釋意旨權
    衡，裁量不加重最低本刑，並宣告最低本刑（最高法院108
    年度台上字第338、976、1491、2268、2828、3951、4237號
    判決意旨同此見解）。查本件被告前於100年間已因違反槍
    砲彈藥刀械管制條例案件，經法院判刑並入監執行，與本案
    犯罪類型完全相同，除此之外，其並有施用毒品、販賣毒品
    、違反藥事法等累累前科，屢犯不悛，再度非法持有槍彈，
    嚴重危害社會治安，顯然對於刑罰之反應力確屬薄弱，被告
    本案前開犯行適用刑法第47條第1項累犯加重規定，並未過
    苛而牴觸憲法，應加重其刑。
　㈣槍砲彈藥刀械管制條例第18條第1項前段規定，犯本條例之罪
    自首，並報繳其持有之全部槍砲、彈藥、刀械者，減輕或免
    除其刑，此為刑法第62條但書所示之特別規定，自應優先適
    用（最高法院91年度台上字第615號判決意旨參照）。如犯
    罪事實所載之本案上開查獲經過，經被告供陳在卷（見警卷
    第3至8頁），並有前揭自願受搜索同意書及被告帶同警方查
    證扣押物照片附卷可證，在此之前，警方並無被告非法持有
    上揭槍枝、槍管情資，顯見被告係在警方尚未發覺其上揭犯
    罪前，主動向警方坦承持有槍枝、槍管，並告知該等違禁物
    放置位置，帶同警方前往搜索將之起獲，所為與自首之規定
    相符，且被告係因另案在監執行，人身自由遭受限制而無法
    將上開違禁物取交警方，然由其主動告知所在位置乙節，堪
    認其有報繳槍枝之意，只是委由警方自行取出槍枝，故而被
    告所涉本件非法持有非制式手槍罪，合於槍砲彈藥刀械管制
    條例第18條第1項前段自首並報繳槍枝之規定，應減輕其刑
    ，並依法先加後減之。
  ㈤爰審酌被告明知槍枝、槍砲之主要組成零件均屬管制物品，
    存在高度之危險性，對社會治安造成危害甚鉅，極易傷及人
    身安全或剝奪人命，竟仍持有本件扣案具殺傷力之槍枝及槍
    砲之主要組成零件（已貫通金屬槍管），嚴重危害社會治安
　　，應予非難；惟念被告犯後自首犯行並報繳前揭槍枝、槍管
    ，確有悔意，犯後態度良好；兼衡酌被告之犯罪動機、目的
    、手段、持有具殺傷力槍枝暨槍管之數量、期間，尚查無以
    該槍枝、槍管從事犯罪造成實際危害之事證，暨其構成上開
    累犯以外之其他前科素行、陳明之智識程度、家庭生活狀況
    （見本院卷第159頁被告供述）等一切情狀，量處如主文所
    示之刑，並就所處併科罰金部分，諭知易服勞役之折算標準
    。
四、沒收之說明
    按違禁物，不問屬於犯罪行為人與否，沒收之，刑法第38條
    第1項定有明文。扣案被告非法持有之附表編號1、2所示具
    殺傷力之非制式手槍2支，及附表編號3、4所示屬槍砲主要
    組成零件之已貫通金屬槍管3支，依槍砲彈藥刀械管制條例
    之規定，為非經主管機關許可不得持有之物，均係違禁物，
    不問屬於犯罪行為人與否，應依刑法第38條第1項規定宣告
    沒收。至於其他扣案之內具阻鐵之金屬槍管1支、不具撞針
    之金屬滑套1個、握把總成1個（不具扳機之塑膠槍身）、彈
    匣1個、滅音器1個、扳機及其零件1組等物，經檢察官函詢
    內政部結果，均非屬公告之槍砲主要組成零件（15037號偵
    卷第83至84頁），而無法認定屬違禁物，復查無證據證明與
    本案犯罪具關聯性，自無庸諭知沒收。
五、適用之法律
　　刑事訴訟法第299條第1項前段，槍砲彈藥刀械管制條例第7
    條第4項、第13條第4項、第18條第1項前段，刑法第11條、
    第55條、第47條第1項、第42條第3項、第38條第1項、第40
    條第1項。
本案經檢察官江孟芝提起公訴，檢察官謝欣如到庭執行職務。
中　　華　　民　　國　　110 　年　　10　　月　　21　　日
　　　　　　　　　刑事第五庭  審判長法　官  鍾邦久
　　　　　　　　　                  法  官  蔡奇秀
　　　　　　　　　                  法  官　林欣玲
以上正本證明與原本無異。
如不服本判決應於收受本判決後20日內向本院提出上訴書狀，並
應敘述具體理由。其未敘述上訴理由者，應於上訴期間屆滿後20
日內向本院補提理由書狀（均須按他造當事人之人數附繕本）「
切勿逕送上級法院」。 
　　　　　　　　　　　　　　　　　  書記官　莊文茹
中　　華　　民　　國　　110 　年　　10　　月　　21　　日
附錄本案論罪科刑法條：　　
槍砲彈藥刀械管制條例第7條
未經許可，製造、販賣或運輸制式或非制式火砲、肩射武器、機
關槍、衝鋒槍、卡柄槍、自動步槍、普通步槍、馬槍、手槍或各
類砲彈、炸彈、爆裂物者，處無期徒刑或7年以上有期徒刑，併
科新臺幣3千萬元以下罰金。
未經許可，轉讓、出租或出借前項所列槍砲、彈藥者，處無期徒
刑或5年以上有期徒刑，併科新臺幣1千萬元以下罰金。
意圖供自己或他人犯罪之用，而犯前二項之罪者，處死刑或無期
徒刑；處徒刑者，併科新臺幣5千萬元以下罰金。
未經許可，持有、寄藏或意圖販賣而陳列第1項所列槍砲、彈藥
者，處5年以上有期徒刑，併科新臺幣1千萬元以下罰金。
意圖供自己或他人犯罪之用，以強盜、搶奪、竊盜或其他非法方
法，持有依法執行公務之人所持有之第1項所列槍砲、彈藥者，
得加重其刑至二分之一。
第1項至第3項之未遂犯罰之。

槍砲彈藥刀械管制條例第13條
未經許可，製造、販賣或運輸槍砲、彈藥之主要組成零件者，處
3年以上10年以下有期徒刑，併科新台幣700萬元以下罰金。
未經許可，轉讓、出租或出借前項零件者，處1年以上7年以下有
期徒刑，併科新台幣500萬元以下罰金。
意圖供自己或他人犯罪之用，而犯前2項之罪者，處5年以上有期
徒刑，併科新台幣1000萬元以下罰金。
未經許可，持有、寄藏或意圖販賣而陳列第1項所列零件者，處6
月以上5年以下有期徒刑，併科新台幣300萬元以下罰金。
第1項至第3項之未遂犯罰之。
　　　　　　　　　　　　　　　　
附表：
編號 扣押物品名、數量 鑑定結果 搜索起獲地點 1 非制式手槍（含彈匣）1支（槍枝管制編號0000000000） 由仿手槍外型製造之槍枝，組裝已貫通之金屬槍管而成，擊發功能正常，可供擊發適用子彈使用，認具殺傷力。 臺南市○○區○○路000巷00號旁空地花盆下方 2 非制式手槍（含彈匣）1支（槍枝管制編號0000000000） 由仿WALTHER廠手槍外型製造之槍枝，組裝已貫通之金屬槍管而成，擊發功能正常，可供擊發適用子彈使用，認具殺傷力。 臺南市○○區○○路000巷00號旁空地花盆下方 3 槍管1支 係已貫通之金屬槍管，可供組成具殺傷力槍枝使用，屬公告之槍砲主要組成零件。 臺南市○○區○○路000巷00號1樓雜物間 4 槍管2支 係已貫通之金屬槍管，可供組成具殺傷力槍枝使用，均屬公告之槍砲主要組成零件。 臺南市西港區西港公墓旁回收場